臺灣高雄地方法院刑事判決　　　　　　100年度交易字第113號
公　訴　人　臺灣高雄地方法院檢察署檢察官
被　　　告　陳書綺
上列被告因過失傷害案件，經檢察官提起公訴（100 年度調偵字
第766 號），本院判決如下：
    主  文
陳書綺犯過失傷害罪，處有期徒刑參月，如易科罰金，以新臺幣
壹仟元折算壹日。
    事  實
一、陳書綺考領有適當之駕駛執照，其於民國99年8 月16日7 時
    44分許，駕駛車牌號碼YQ-1878 號自用小客車，沿高雄市路
    ○區○○路外側快車道由北往南方向行駛，途經前揭道路與
    路科十路交岔路口，本應注意轉彎車應讓直行車先行，而當
    時天候晴、日間自然光線、路面乾燥、無缺陷、無障礙物、
    視距良好，並無不能注意之情事，亦即客觀環境上並無令陳
    書綺不能禮讓沿同向車道直行之車輛先行之情事，竟疏未注
    意即貿然向右轉彎行駛，適有陳怡礽騎乘車牌號碼232-HGJ
    號之普通重型機車，自後方沿中山路慢車道由北往南直行駛
    來，因閃避不及而與陳書綺上揭自小客車右後側發生擦撞，
    致陳怡礽因而摔車倒地，並受有第11、12胸椎、第2 腰椎壓
    迫性骨折、骨盆骨折（左恥骨上下枝骨折合併右薦腸關節及
    薦椎受傷）等傷害，嗣陳書綺於肇事後，在犯罪未經有偵查
    權之機關或公務員發覺以前，在現場等候並向到現場處理之
    警員表明其為肇事者，自首而願接受裁判。
二、案經陳怡礽訴由高雄市政府警察局湖內分局報告臺灣高雄地
    方法院檢察署檢察官偵查起訴。
    理  由
一、證據能力：
    按被告以外之人於審判外之陳述，雖不符刑事訴訟法第159
    條之1 至之4 之規定，然經當事人於審判程序同意作為證據
    ，法院審酌該言詞陳述或書面陳述作成時之情況，認為適當
    者，亦得為證據。當事人、代理人或辯護人於法院調查證據
    時，知有第159 條第1 項不得為證據之情形，而未於言詞辯
    論終結前聲明異議者，視為有前項之同意，同法第159 條之
    5 定有明文。除前揭證據外，本判決下列所引用之傳聞證據
    ，業經公訴人、被告於本院準備及審理程序中表示均無意見
    ，且於本案調查證據時，均知有不得為證據之情形，亦未於
    言詞辯論終結前聲明異議，依上開規定，已擬制同意其有證
    據能力，本院審酌該等傳聞證據並無違法取得之情事，亦無
    證明力明顯偏低之情形，認為作為本件被告認定犯罪有無之
    證據亦屬適當，依前開說明，均得採為本件論斷之證據。
二、訊據被告陳書綺否認有何過失傷害之犯行，辯稱：事故發生
    前，雖於中山路與路科十路交岔路口進行右轉，但其車輛已
    完成右轉行為，告訴人陳怡礽自應禮讓其先行通過; 且其在
    右轉時，確有閃示右轉方向燈，並確實看後照鏡注意後方無
    來車後始右轉，在其後照鏡視線範圍內並未看到告訴人直行
    而來，故其並無過失; 另告訴人於發生本件車禍前腰部即貼
    有膏藥且於車禍後馬上可自行站立，可見應無胸椎、腰椎或
    骨盆骨折之情，故告訴人所提驗傷診斷書之傷勢應非本件車
    禍所造成云云。經查：
  (一)被告考領有適當之駕駛執照，於99年8 月16日7 時44分許，
    駕駛車牌號碼YQ-1878 號自用小客車，沿高雄市路○區○○
    路外側車快車道由北往南方向行駛，途經前揭道路與路科十
    路交岔路口向右轉彎，適有告訴人陳怡礽騎乘車牌號碼232-
    HGJ 號之普通重型機車自後方沿中山路慢車道由北往南直行
    駛來，二車因此發生擦撞，致陳怡礽因而摔車倒地等情，為
    被告所不爭執，核與證人即告訴人陳怡礽於本院審理時之證
    述相符（見院二卷第24至26頁），並有道路交通事故現場圖
    、道路交通事故調查報告表(一)、(二)各1 份、高雄市政府（即
    改制前高雄縣政府）警察局湖內分局道路交通事故訪談紀錄
    表2 份（訪談人：陳怡礽、陳書綺）、事故現場照片共20張
    （見警卷第6至8頁、第9至10頁、第21至24頁）在卷可參，
    堪認為真實。
  (二)被告辯以伊要轉彎時，未曾看到告訴人自遠處騎乘機車直行
    而來，且伊轉彎之前有打方向燈，並確實看後照鏡注意後方
    無來車始右轉，故其駕駛行為並無過失云云。查本件被告自
    承其駕駛自用小客車沿中山路外側快車道行駛，行經該道路
    與路科十路交岔路口甫右轉，其自小客車之右後側即與告訴
    人騎乘之普通重型機車發生碰撞等語在卷，而告訴人陳怡礽
    亦於審判程序中結證稱：被告駕駛之自用小客車突然右轉，
    當時我原本係騎乘機車沿中山路慢車道直行，車速僅每小時
    30 至40 公里，見狀閃避不及，機車車頭左側與被告之自用
    小客車發生碰撞等語（見院二卷第24至25頁），可見被告與
    告訴人於案發前分別均係沿高雄市路○區○○路之外側快車
    道、慢車道由北往南方向行進，被告行經中山路與路科十路
    交岔路口時右轉路科十路，而告訴人則持續前行，是被告屬
    轉彎車，告訴人屬直行車自明。而按「汽車行駛至交岔路口
    ，其行進、轉彎應依下列規定：七、轉彎車應讓直行車先行
    」，道路交通安全規則第102 條第1 項第7 款定有明文。該
    條規定要求駕駛人轉彎時須禮讓直行車先行，其立法目的無
    非係因車輛轉彎時車速通常較慢、耗時較久，且轉彎過程常
    有橫向佔據直行車道行進路線之情況，對直行之車輛造成較
    高之風險，故車輛欲轉彎時，如遇有同向車輛直行，駕駛人
    需估計直行車輛之距離、速度，如可能與直行車輛在相近之
    時間到達路口，則應讓直行車輛先行，並等待直行車通過路
    口後，再行轉彎，故要求轉彎車需看清直行車輛動態並禮讓
    後始得轉彎，並非汽車先到達路口，或汽車已顯示方向燈後
    即可逕行右轉，否則上開「轉彎車應讓直行車先行」之交通
    規則，即失其意義。被告既曾考領普通小型車駕駛執照，依
    其智識及駕駛自用小客車之經驗，對於上開規定自應知之甚
    詳；且案發當時天候晴、日間自然光線、柏油路面、路面乾
    燥、無障礙物及視距良好乙節，有高雄市政府警察局湖內分
    局道路交通事故調查報告表(一)及現場照片20張在卷可查（見
    警卷第7 頁、第21至第24頁），又上揭天候及路面狀況條件
    下，視距良好，且告訴人當時行車速度非快，此業據告訴人
    陳怡礽於審判程序中結證稱其車速僅每小時30至40公里等語
    （見院二卷第24至25頁）可佐，若被告施以相當注意，理應
    於外側車道轉入交岔路口時，能看見告訴人機車沿慢車道直
    行而來，觀諸告訴人騎乘機車之慢車道係在被告原行駛之外
    側快車道之右側，則被告駕車右轉前，除應注意其行向之外
    側車道後方有無來車，亦應注意同向慢車道有無來車，方可
    右轉，本件被告固辯稱其有閃示右轉方向燈，並自後照鏡觀
    看其外側車道後方無來車等語縱屬實在，惟其竟疏未注意察
    看其車道右側之慢車道有無來車，即貿然右轉，致車右後方
    與告訴人之機車車頭左側發生碰撞，則揆諸前揭說明，被告
    顯有轉彎車未禮讓直行車之過失責任。綜上各情，足認被告
    駕車沿高雄市路○區○○路由北往南方向行進，右轉彎駛入
    路科十路時，並無不能注意之情事，被告竟疏未注意未禮讓
    告訴人之直行車先行，致生本件交通事故，其有過失一事，
    至為顯然。且本件車禍事故經送請高雄市政府交通局車輛行
    車事故鑑定委員會鑑定，亦認被告轉彎車未讓直行車先行，
    為肇事原因，陳怡礽無肇事原因，有該會第00000000號鑑定
    意見1紙附卷可查（見偵二卷第7頁），亦與本院認定被告之
    過失責任相符，益徵被告駕駛行為確有上述過失等情，實堪
    認定。
  (三)被告復辯以告訴人於車禍前腰部即貼有膏藥且於車禍後馬上
    可自行站立，可見應無胸椎、腰椎或骨盆骨折之情，故告訴
    人所提驗傷診斷書之傷勢應非本件車禍所造成云云。惟告訴
    人因前揭車禍，致受有第11、12胸椎、第2 腰椎壓迫性骨折
    、骨盆骨折（左恥骨上下枝骨折合併右薦腸關節及薦椎受傷
    ）等傷害，業經證人即告訴人陳怡礽於本院審理時證述明確
    （見院二卷第26頁及反面），並有國立成功大學醫學院附設
    醫院（下簡稱成大醫院）之診斷證明書(  開立日期：99年9
    月9 日)  、成大醫院之診斷證明書( 開立日期：99年12月9
    日) 、高新醫院之一般診斷證明書( 診療日期：99年8 月16
    日、開立日期：99年11月3 日，編號13177 號) （見警卷第
    12至14頁）各1 份在卷可佐，且觀諸高新醫院之一般診斷證
    明書之內容，其載明「陳怡礽經診斷為交通意外，頭部挫傷
    併大塊瘀腫，疑似頭顱骨線狀骨折。嚴重下背痛，第二腰椎
    壓迫性骨折約20 %; 診療日期為99年8 月16日」等語（見警
    卷第14頁），足見告訴人於99年8 月16日發生本件車禍後，
    經送高新醫院治療，當日即因本件車禍造成如高新醫院所述
    之傷害，旋於同日經轉診成大醫院，確定為第11、12胸椎、
    第2 腰椎壓迫性骨折、骨盆骨折（左恥骨上下枝骨折合併右
    薦腸關節及薦椎受傷）等傷害，有卷附上開成大醫院診斷證
    明書可參，觀諸上揭告訴人之傷害，均多發生在胸、腰椎、
    骨盆等身體部位，應係告訴人突遭受外界巨大撞擊力所致，
    衡情應與被告所辯告訴人發生車禍前因日常家務操持，脊椎
    施力不當患有腰部一般肌肉酸痛痼疾而貼有膏藥無關，又每
    個人對於遭受外界突來之創傷，耐受力程度不一，姑不論被
    告所辯目賭告訴人於車禍當時自行站起來是否為真，亦無礙
    於本院對告訴人於車禍後受有上揭傷害之認定，是被告前揭
    所辯應不足採信。
  (四)又被告違反上開注意義務駕車撞擊告訴人所騎乘之機車，致
    告訴人受有前揭傷勢，其過失行為與造成之傷害結果間，自
    有相當因果關係。是本件事證明確，被告上開過失傷害犯行
    ，堪以認定，應依法論科。
  (五)至於被告請求本院將告訴人送測謊鑑定，並請求本院傳訊被
    告之同事林昀萱到庭以證明告訴人於車禍發生後即可站立云
    云，然本院認定被告之肇事原因，及告訴人本件車禍所造成
    之傷勢，並非僅單憑告訴人之指訴，而係參酌其他相關書證
    、物證，本於經驗及論理法則一併綜合觀察，相關待證事實
    均已臻明瞭，是諸項證據並無再予調查必要，被告上開所請
    ，尚屬無據，併予敘明。
三、核被告陳書綺所為，係犯刑法第284 條第1 項前段之過失傷
    害罪。被告於肇事後，在有偵查犯罪職權之公務員尚未知悉
    其為肇事者前，停留在現場並主動向前往現場處理之警員坦
    承為肇事人而接受審判乙情，有高雄市政府（即改制前高雄
    縣政府）警察局湖內分局交通事故談話紀錄表及道路交通事
    故肇事人自首情形紀錄表各1 紙附卷可稽（見警卷第9 頁、
    院卷第20頁），爰依同法第62條前段規定減輕其刑。爰審酌
    被告駕駛汽車右轉彎時，疏未注意應讓直行車輛先行，不慎
    與告訴人所騎乘之機車發生碰撞，致告訴人受有如事實欄所
    載之傷害，所為實屬不該，再考量告訴人因此車禍受有身體
    多處骨折之傷害，傷勢嚴重，而被告犯後否認過失犯行，迄
    今復未與告訴人達成和解，犯後態度實難謂佳，兼衡其犯罪
    目的、動機、前無過失傷害前科之素行等一切情狀，量處如
    主文所示之刑，並諭知易科罰金之折算標準，以示懲儆。
據上論斷，應依刑事訴訟法第299條第1項前段，刑法第284條第1
項前段、第62條前段、第41條第1項前段，刑法施行法第1條之1
第1項、第2項前段，判決如主文。
本案經檢察官朱華君到庭執行職務。
中    華    民    國  100     年    12    月    21    日
                      交通法庭    審判長法  官  莊珮君
                                        法  官  許勻睿
                                        法  官  沈宗興
以上正本證明與原本無異。
如不服本判決應於收受判決後10日內向本院提出上訴書狀，並應
敘述具體理由。其未敘述上訴理由者，應於上訴期間屆滿後20日
內向本院補提理由書(均須按他造當事人之人數附繕本)「切勿逕
送上級法院」。
中    華    民    國  100     年    12    月    21    日
                                        書記官  陳恩慈
附錄本判決論罪科刑法條：
中華民國刑法第284條
（過失傷害罪）
因過失傷害人者，處 6 月以下有期徒刑、拘役或 5 百元以下罰
金，致重傷者，處 1 年以下有期徒刑、拘役或 5 百元以下罰金
。
從事業務之人，因業務上之過失傷害人者，處 1 年以下有期徒
刑、拘役或 1 千元以下罰金，致重傷者，處 3 年以下有期徒刑
、拘役或 2 千元以下罰金。